【裁判字號】    97,小上,11
【裁判日期】    971126
【裁判案由】    給付管理費
【裁判全文】
臺灣臺北地方法院民事判決              97年度小上字第11號
上  訴  人  乙○○
訴訟代理人  甲○○
被上訴人    台北小城社區管理委員會
法定代理人  丙○○
上列當事人間請求給付管理費事件，上訴人對於中華民國96年10
月31日本院新店簡易庭96年度店小字第593 號第一審小額民事判
決提起上訴，本院判決如下：
    主   文
上訴駁回。
第二審訴訟費用新臺幣壹仟伍佰元由上訴人負擔。
    理   由
一、按對於小額程序之第一審裁判上訴，非以其違背法令為理由
    ，不得為之。其上訴狀應記載上訴理由，表明下列各款事項
    ：(一)原判決所違背之法令及其具體內容，(二)依訴訟資料可認
    為原判決有違背法令之具體事實。民事訴訟法第436 條之24
    第2 項、第436 條之25分別定有明文。依同法第436 條之32
    第2 項準用第468 條規定，判決不適用法規或適用不當者，
    為違背法令，而判決有同法第469 條所列各款情形之一者，
    為當然違背法令。是當事人對於小額程序第一審判決提起上
    訴，如依民事訴訟法第468 條規定，以小額程序第一審判決
    有不適用法規或適用法規不當為理由時，其上訴狀或理由書
    應有具體之指摘，並揭示該法規之條項或其內容，若係成文
    法以外之法則，應揭示該法則之旨趣，倘為司法院解釋或最
    高法院之判例，則應揭示該判解之字號或其內容；如以民事
    訴訟法第469 條所列各款情形為理由時，其上訴狀或理由書
    ，應揭示合於該條款之事實。上訴狀或理由書如未依此項方
    法表明者，即難認為已對於小額程序第一審判決之違背法令
    有具體之指摘，其上訴自難認為合法。又對於小額程序之第
    一審判決，依上訴意旨足認上訴為無理由，得不經言詞辯論
    為之，亦為民事訴訟法第436 條之29第2 款所明定。
二、上訴意旨略以：(一)被上訴人請求上訴人給付管理費，依其性
    質，屬定期給付，依民事訴訟法第427 條第2 項規定，應適
    用簡易訴訟程序，原審行小額訴訟程序，其訴訟程序顯有重
    大瑕疵，依民事訴訟法第436 條之26第1 項規定，應廢棄原
    判決，將該事件發回原法院。(二)被上訴人依何法律規定而有
    當事人能力，原審未依職權審認。(三)原審既適用公寓大廈管
    理條例第26條第1 項規定，管理費之計收應由區分所有權人
    過半數書面同意，不得由管理委員會任意調整，上訴人從未
    收受區分所有權人會議之開會通知，本件並無區分所有權人
    過半數書面同意可資證明，新店市公所亦非有權報備機關，
    被上訴人為管理費調整決議之會議召開、決議作成，違反公
    寓大廈管理條例第25條第1 項、第26條第1 項規定，其既未
    召開合法之區分所有權人會議，其收取管理費，亦與民法第
    822 條規定不符。(四)被上訴人不符合公寓大廈管理條例第53
    條、公寓大廈管理條例施行細則第12條各款規定。(五)上訴人
    不同意被上訴人追加無因管理、不當得利為訴訟標的等語。
    並先位聲明：原判決關於命上訴人給付及其假執行暨負擔訴
    訟費用部分均廢棄，發回本院新店簡易庭。備位聲明：(一)原
    判決關於命上訴人給付及其假執行暨負擔訴訟費用部分均廢
    棄。(二)上開廢棄部分，駁回被上訴人在第一審之訴。
三、本件上訴人提起上訴，形式上已指摘原審未適用簡易訴訟程
    序而行小額訴訟程序，及未依職權審認被上訴人依何法律有
    當事人能力，有判決違背法令情事，應認已符合民事訴訟法
    第436 條之24第2 項之規定，其提起上訴，即屬合法。茲就
    上訴人所為指摘論述如下：
  (一)按關於財產權之訴訟，民事訴訟法視訴訟事件之繁簡，設有
    通常、簡易、小額訴訟程序。通常訴訟程序較為繁複，以之
    適用於案情單純之訴訟事件，無此必要，故將應行通常訴訟
    程序之事件中，其訴訟標的金額或價額較低（民事訴訟法第
    427 條第1 項）及案情較為單純（民事訴訟法第427 條第2
    項）之訴訟事件，定為應適用簡易訴訟程序之範圍。嗣考量
    民事訴訟法就訴訟標的金額或價額較低或案情較為單純之訴
    訟事件，雖設有簡易程序，惟對一般國民請求給付小額金錢
    或其他代替物或有價證券之事件而言，簡易程序仍嫌繁複，
    難以達成小額事件之處理程序應簡速化、平民化及大眾化之
    需求，故於民國88年2 月3 日增設小額訴訟程序，將應行簡
    易訴訟程序之事件中，其訴訟標的金額或價額在新臺幣（下
    同）10萬元以下之請求給付金錢或其他代替物或有價證券之
    訴訟事件，定為應適用小額訴訟程序之範圍（小額訴訟程序
    立法理由參照）。是以，關於請求給付金錢或其他代替物或
    有價證券之訴訟，其標的金額或價額在10萬元以下者，除法
    院認適用小額程序為不適當，得依職權以裁定改用簡易程序
    外，即應適用小額訴訟程序。本件被上訴人起訴請求上訴人
    給付管理費事件，固屬民事訴訟法第427 條第2 項所定因定
    期給付而涉訟之事件，惟該事件為關於請求給付金錢之訴訟
    ，其標的金額復僅37,000元（起訴狀誤載為45,000元）而在
    10 萬 元以下，揆諸前揭說明，本件自應適用小額訴訟程序
    ，原審依民事訴訟法第436 條之8 第1 項規定適用小額訴訟
    程序，難認有何違誤。
  (二)又被上訴人經台北小城社區區分所有權人會議決議成立，並
    向主管機關報備，經授權核發機關臺北縣新店市公所同意備
    查並發給報備證明，有住戶規約、公寓大廈管理組織報備證
    明在卷可憑（原審卷第31頁、第37-47 頁），按之公寓大廈
    管理條例第38條第1 項規定，其自有當事人能力，原審亦據
    此而為實體判決，雖其未將此記載於爭執事項及理由要領，
    惟依民事訴訟法第436 條之18第1 項規定，小額訴訟程序判
    決書原則上僅記載主文為已足，例外於必要時，始就當事人
    有爭執事項加記理由要領，原審就被上訴人當事人能力有無
    欠缺既已依職權審究而為實體判決，上訴人於原審復未就此
    加以爭執，自無須加記理由要領之必要，原審未將其審認被
    上訴人當事人能力無所欠缺之理由記載於爭執事項及理由要
    領，亦無任何違誤。
  (三)至上訴人指摘原審違反公寓大廈管理條例第25條第1 項、第
    26條第1 項、第53條、公寓大廈管理條例施行細則第12條、
    民法第822 條規定，及其不同意追加等語，核其上訴狀內容
    ，僅指陳其未收受開會通知、被上訴人未召開合法之區分所
    有權人會議、無區分所有權人過半數書面同意可資證明，而
    就原審取捨證據、認定事實之職權行使，指摘其為不當，至
    就原審有何不適用法規或適用法規不當之情形，及合於民事
    訴訟法第469 條所列各款之事實則未見其具體說明之，除難
    認其已於上訴狀內依法表明上訴理由外，亦不足以認定原審
    有何違背上開法令情事。
四、綜上，原審判決並無上訴人所指違背法令情事，上訴人提起
    上訴，指摘原審判決不當，求予廢棄改判，依其上訴意旨，
    足認其上訴為顯無理由，爰不經言詞辯論程序，逕以判決駁
    回之。
五、本件第二審訴訟費用，確定為如主文第2項所示金額。
六、據上論結，本件上訴無理由，依民事訴訟法第436 條之32第
    1 項、第2 項、第449 條第1 項、第436 條之29第2 款、第
    436 條之19第1 項、第78條，判決如主文。
中    華    民    國    97    年    11    月    26    日
                  民事第二庭  審判長法  官  朱漢寶
                                    法  官  吳定亞
                                    法  官  陳秀貞
以上正本係照原本作成
本判決不得上訴
中    華    民    國    97    年    11    月    26    日
                                    書記官  劉碧輝


司法院資訊處製作；財團法人民間司法改革基金會備份。
